臺灣雲林地方法院刑事判決
110年度訴字第493號
公  訴  人  臺灣雲林地方檢察署檢察官
被      告  陳中來




            陳建志


                    （現另案於法務部○○○○○○○○○○○執行）
            黃治瑋



上列被告因偽造文書等案件，經檢察官提起公訴（110年度偵字
第1945號、110年度偵字第153號），被告於本院準備程序進行中
，就被訴事實為有罪之陳述，經法官告知簡式審判程序意旨，並
聽取檢察官及被告之意見後，本院合議庭裁定由受命法官依簡式
審判程序審理，並判決如下：
    主  文
陳建志犯行使偽造私文書罪，累犯，處有期徒刑參月，如易科罰
金，以新臺幣壹仟元折算壹日。扣案偽造之「張康和」署押壹枚
沒收之。
黃治瑋共同犯攜帶兇器竊盜罪，累犯，處有期徒刑柒月。未扣案
之犯罪所得新臺幣捌仟元，沒收之，於全部或一部不能沒收或不
宜執行沒收時，追徵其價額。
陳中來犯頂替罪，處有期徒刑參月，如易科罰金，以新臺幣壹仟
元折算壹日。 
    事  實
一、陳建志於民國109年8月30日上午6時30分許，竊得張康和所
    有之汽車駕駛執照1張（該竊盜罪未在本案審理範圍內）後
    ，竟基於基於偽造私文書暨持以行使之犯意，於109年10月1
    0日下午4時55分許，在王麗嵩所經營位於雲林縣○○市○○路00
    0○0號之中華機車出租行，持前開張康和之駕駛執照1張，冒
    用張康和之名義，在其與王麗嵩之機車租賃契約書（扣案）
    承租人欄位上，偽造「張康和」署押1枚，持向中華機車出
    租行之員工王國松行使，以承租車號000-0000號普通重型機
    車（下稱甲機車），足生損害於張康和及王麗嵩對中華機車
    出租行機車出租管理之正確性。
二、黃治瑋與林軒葶（尚未到案審理，不在本判決既判力之範圍
    內）共同意圖為自己不法之所有，基於加重竊盜之犯意聯絡
    ，於109年10月11日凌晨2時許，由黃治瑋騎乘向陳建志借用
    之甲機車搭載林軒葶至柯明綸所經營位在雲林縣○○市○○路0
    段000號之「車太炫洗車場」，由林軒葶在外把風，黃治瑋
    持客觀上足以造成人生命、身體構成威脅之螺絲起子1支（
    未扣於本案），開啟該洗車場內之投幣機，竊得投幣機內零
    錢總計約新臺幣（下同）8,000元（由黃治瑋獨得），得手
    後即離開現場，所得款項均花用殆盡。
三、陳中來明知上開投幣機之零錢為黃治瑋所竊取，竟意圖使黃
    治瑋隱避，基於頂替之犯意，於109年10月13日上午10時11
    分許，在臺中市警察局第六分局警備隊（起訴書誤載第二次
    製作筆錄之時地，應由本院更正之），向承辦該案之員警供
    稱上開竊案係其騎乘甲機車搭載林軒葶所為，而以此方式頂
    替真正行為人黃治瑋。嗣經檢察官於110年1月29日偵查中訊
    問陳中來，由陳中來翻異前供，始查悉上情。 　
四、案經臺灣雲林地方檢察署檢察官偵查起訴。
    理  由
壹、程序部分：
    本件被告陳建志、黃治瑋、陳中來所犯之罪，為死刑、無期
    徒刑、最輕本刑為3 年以上有期徒刑以外之罪，且非屬高等
    法院管轄第一審之案件，被告於準備程序進行中，先就被訴
    事實為有罪之陳述，經法官告知簡式審判程序之旨，並聽取
    檢察官及被告之意見後，依刑事訴訟法第273 條之1 第1 項
    之規定，裁定進行簡式審判程序，是本案之證據調查程序及
    有關傳聞法則證據能力之限制，依同法第273 條之2 之規定
    ，不受同法第159條第1 項、第161 條之2 、第161 條之3 
    、第163 條之1 及第164 條至第170 條之規定所拘束。
貳、實體部分：
一、認定犯罪事實所憑之證據及理由：
  ㈠被告陳建志、黃治瑋、陳中來就上開犯行於本院審理時坦承
    不諱（本院卷第210、345頁），並有下列證據可資佐證：
　⒈犯罪事實一部分：
  ①中華機車租賃契約書1紙（警卷第41頁至第42頁）。
　②監視器翻拍畫面2幀（警卷第45頁）。　
　③告訴人張康和之指述（警卷第25頁至第27頁）。
　④證人王國松於之證述（警卷第31頁至第33頁，第35頁至第37
    頁）。
　⒉犯罪事實二部分：
  ①監視器翻拍畫面14幀（警卷第47頁至第59頁）。
  ②被告林軒葶之全身照片及特徵照片2幀（警卷第61頁）。
  ③遭竊現場照片8幀（警卷第63頁至第69頁）。
  ④證人即告訴人柯明綸之指述（警卷第29頁至第33頁，第35頁
    至第37頁）。　　
  ⒊犯罪事實三部分：
  ①被告陳中來之警詢陳述（警卷第5頁至第7頁，第13頁至第15
    頁）。
  ②被告陳中來之偵查陳述（偵153卷第119頁至第125頁，結文：
    第137頁）。
  ③同案被告林軒葶之偵查陳述（偵153卷第217頁至第223頁）。
  ④被告黃治瑋之偵查陳述（偵153卷第217頁至第223頁）。　
    上開證據，足以擔保被告陳建志、黃治瑋、陳中來之自白與
    事實相符，可以採信。
  ㈡綜上所述，本件事證明確，被告陳建志、黃治瑋、陳中來之
    犯行均堪予認定，各應依法論科。
二、論罪科刑之理由：
  ㈠被告所犯法條：
　⒈核被告陳建志所為，係犯刑法第216 條、第210 條之行使偽
    造私文書罪。被告陳建志偽造署押之行為，為偽造私文書之
    階段行為，而偽造私文書之低度行為，應為行使之高度行為
    所吸收，均不另論罪。
  ⒉按刑法第321 條第1 項第3 款之攜帶兇器，乃指行為人攜帶
    兇器有行兇之可能，客觀上具有危險性，至其主觀上有無持
    以行兇或反抗之意思，尚非所問。竊盜攜帶起子、鉗子，雖
    係供行竊之工具，然如客觀上足對人之身體、生命構成威脅
    ，仍應成立攜帶兇器竊盜罪（最高法院74年度第3 次刑事庭
    會議決議參照）。被告持以竊盜之螺絲起子1 支，可以開啟
    金屬製投幣機，可見質地堅硬，客觀上應足對人之身體、生
    命構成威脅，具有危險性，依前說明，自該當上開條文之「
    兇器」要件。是核被告黃治瑋所為，係犯刑法第321 條第1 
    項第3 款之攜帶兇器竊盜罪。被告黃治瑋上開犯行，與同案
    被告林軒葶有犯意聯絡及行為分擔，為共同正犯。
  ⒊核被告陳中來所為，係犯刑法第164 條第2 項之頂替罪。
  ㈡刑之加重減輕：
　⒈被告陳建志前因竊盜案件，經臺灣臺北地方法院以100年度簡字第709號判決判處有期徒刑4月，經與他案合併定刑，由臺灣高等法院以102年度聲字第3153號裁定分別定應執行有期徒刑6年4月、2年，經最高法院以102年度台抗字第1090號裁定抗告駁回後確定，嗣經接續執行，於106年4月17日假釋付保護管束，於108年6月29日保護管束期滿未經撤銷假釋，視為執行完畢。
　⒉被告黃治瑋前因妨害公務案件，經臺灣基隆地方法院以108年度簡上字第177號判處有期徒刑3月確定，經與他案定刑，由同院以109年度聲字第150號定應執行有期徒刑6月確定，於109年7月8日徒刑易科罰金執行完畢。
　⒊查被告陳建志、黃治瑋有上開構成累犯之刑事前案紀錄，有
    臺灣高等法院被告前案紀錄表在卷可參，其等於受有期徒刑
    執行完畢後5 年以內，故意再犯本件有期徒刑以上之罪，均
    為累犯，各應依刑法第47條第1項規定，加重最高本刑。至
    於最低本刑部分，經參酌司法院釋字第775號解釋意旨，考
    量被告2人於執行完畢後，再次犯罪，顯見其對刑罰之反應
    力薄弱，未能切實悔改恪守法律，核無該號解釋所謂罪刑不
    相當之情形，因此，均應依上開規定，加重其最低本刑。
  ㈢爰以行為人之責任為基礎，審酌：
  ⒈被告陳建志冒用張康和之名義，在其與王麗嵩之機車租賃契
    約書承租人欄位上，偽造「張康和」署押1枚，並持以行使
    租賃甲機車，被告陳建志之行為，損害了張康和的利益，影
    響王麗嵩對中華機車出租行之機車出租管理正確性，行為實
    屬不該。另被告陳建志有不少刑事前案，其對刑罰之反應力
    似乎相對薄弱。惟念及被告陳建志之犯行，未造成進一步的
    嚴重損害，犯罪情節尚非嚴鉅，且其犯後坦承犯行，略見悔
    意，並考量告訴人張康和於警詢時所陳述之意見，暨被告陳
    建志於審判中自陳未婚，有子女，曾從事裝潢工作，國中肄
    業之教育程度等一切情狀，量處如主文所示之刑，並諭知易
    科罰金之折算標準。
  ⒉被告黃治瑋竊取他人金錢，漠視他人之財產權益，守法觀念
    有待加強，自我控制能力薄弱，所為實不可取，另被告黃治
    瑋前有竊盜等前科，有臺灣高等法院被告前案紀錄表在卷可
    參，其對刑罰之反應力似乎亦嫌薄弱。但慮及被告所竊取之
    金額非高，且被告犯後坦承犯行，態度略見悔意。並考量告
    訴人柯明綸於警詢時陳述之意見，及被告黃治瑋於審判中自
    陳已婚，目前無子女，入監服刑前從事綁鋼筋工作暨國中肄
    業之教育程度等一切情狀，量處如主文所示之刑。
  ⒊司法之正確性、追訴犯罪之效率為國家社會重要法益，被告
    陳中來應當了解頂替被告黃治瑋本次竊盜罪行，會影響國家
    刑事司法訴追之正確性，行為確屬不該。然念及被告陳中來
    於偵查中即坦承犯行，讓刑事司法程序之公共利益未進一步
    受到傷害，且於本院審理時坦承犯行，略見悔意。並考量被
    告陳中來有刑事前科，有其之臺灣高等法院被告前案紀錄表
    1 份在卷可佐，素行尚非甚佳，及其於審判中自陳未婚，無
    子女，曾從事牛排業工作暨國中畢業之教育程度等一切情狀
    ，量處如主文所示之刑，並諭知易科罰金之折算標準。
  ㈣沒收部分：
　⒈刑法第219 條規定：偽造之印章、印文或署押，不問屬於犯
    人與否，沒收之。係採義務沒收主義，凡偽造之印章、印文
    或署押，不論是否屬於犯人所有，亦不論有無搜獲扣案，苟
    不能證明其已滅失，均應依法宣告沒收（最高法院94年度臺
    上字第3518號判決意旨參照）。基此，扣案被告陳建志與王
    麗嵩之機車租賃契約書（警卷第41頁）承租人欄位上之「張
    康和」署押1枚應宣告沒收之。
　⒉按犯罪所得，屬於犯罪行為人者，沒收之。但有特別規定者
    ，依其規定；犯罪所用、犯罪預備之物或犯罪所生之物，屬
    於犯罪行為人者，得沒收之。但有特別規定者，依其規定；
    前二項之沒收，於全部或一部不能沒收或不宜執行沒收時，
    追徵其價額；宣告沒收或追徵，有過苛之虞、欠缺刑法上之
    重要性、犯罪所得價值低微，或為維持受宣告人生活條件之
    必要者，得不宣告或酌減之，刑法第38條之1 第1 項、第38
    條第2 項、第4 項、第38條之2 第2 項分別定有明文。經查
    ，被告黃治瑋之竊盜犯罪所得8,000 元並未扣案，應依上開
    規定宣告沒收之，且於全部或一部不能沒收或不宜執行沒收
    時，追徵其價額。
　⒊被告之犯罪工具螺絲起子1支，並未扣於本案，現今是否尚存
    並不明確，且該物屬一般生活常見之工具，而非專供犯罪之
    用，宣告沒收以預防再犯之需求不高，再者，該物價值無幾
    ，追徵其價額之必要性也不高，因此，認為宣告沒收或追徵
    該物價額，應屬欠缺刑法上之重要性，爰不予宣告沒收或追
    徵之。
據上論斷，應依刑事訴訟法第273 條之1 第1 項、第299 條第1
項前段，判決如主文（依刑事判決精簡原則，只列程序法）。
本案經檢察官黃立夫偵查起訴；檢察官陳淑香到庭執行職務。
中    華    民    國  110     年    11    月    11    日
                  刑事第七庭    法  官  簡廷恩
以上正本證明與原本無異。
如不服本判決應於收受判決後20日內向本院提出上訴書狀，並應
敘述具體理由；其未敘述上訴理由者，應於上訴期間屆滿後20日
內向本院補提理由書（均須按他造當事人之人數附繕本）。「切
勿逕送上級法院」。
告訴人或被害人對於判決如有不服，具備理由請求檢察官上訴者
，其上訴期間之計算，係以檢察官收受判決正本日期為準。
                                書記官  許馨月
中　　華　　民　　國　　110 　年　　11　　月　　12　　日
附錄本件論罪科刑之法條：
中華民國刑法第210 條：
偽造、變造私文書，足以生損害於公眾或他人者，處5 年以下有
期徒刑。
中華民國刑法第216 條：
行使第210 條至第215 條之文書者，依偽造、變造文書或登載不
實事項或使登載不實事項之規定處斷。
中華民國刑法第321條：
犯前條第一項、第二項之罪而有下列情形之一者，處六月以上五
年以下有期徒刑，得併科五十萬元以下罰金：
一、侵入住宅或有人居住之建築物、船艦或隱匿其內而犯之。
二、毀越門窗、牆垣或其他安全設備而犯之。
三、攜帶兇器而犯之。
四、結夥三人以上而犯之。
五、乘火災、水災或其他災害之際而犯之。
六、在車站、港埠、航空站或其他供水、陸、空公眾運輸之舟、
    車、航空
    機內而犯之。
前項之未遂犯罰之。
中華民國刑法第164 條：
藏匿犯人或依法逮捕、拘禁之脫逃人或使之隱避者，處二年以下
有期徒刑、拘役或一萬五千元以下罰金。
意圖犯前項之罪而頂替者，亦同。